臺灣桃園地方法院刑事判決　　　　　　　　　　　　　九十二年度訴字第二九一號
　　公　訴　人　臺灣桃園地方法院檢察署檢察官
　　被　　　告　壬○○
　　　　　　　　戊○○
　　　　　　　　辛○○
　　　　　　　　甲○○
　　　　　　　　庚○○
　　　　　　　　丁○○
　　共　　　同
　　選任辯護人　吳秀菊律師
右列被告等因重利等案件，經檢察官提起公訴（九十一年度偵續字第四號），本院判
決如左：
    主  文
壬○○、戊○○、辛○○、甲○○、庚○○、丁○○均無罪。
    理  由
一、公訴意旨略以：被告壬○○、徐祥清、甲○○、辛○○、丁○○、庚○○共同基
    於貸予他人金錢並收取不相當重利之犯意聯絡，於民國（下同）八十八年九月七
    日，在桃園縣中壢市○○路一七○號壬○○住處，趁子○○需款孔急之際，共同
    貸予新臺幣（下同）五十萬元，約定子○○須於同年十月十七日返還本利一千三
    百五十萬元，從而取與原本顯不相當之重利。嗣因子○○無法依限還款，乃於同
    年十月十九日，又重新簽發金額各為一千萬、二百萬元之本票及保管條各一張交
    與壬○○，約定分別於同年十一月五日、十五日償還，惟子○○僅於同年十一月
    四日返還五十萬元，壬○○因此心生不滿，乃夥同戊○○、甲○○、丁○○、辛○○、庚○○等人共同基於恐嚇取財之犯意聯絡，於同年十二月二日，在壬○○
    家中，以「如有不從就要給你好看」、「如果不還錢的話，找殺手幹掉你」、「
    火力強大，有槍，並且認識很多兄弟要對付你」等加害生命、身體之事恐嚇子○○，致其心生畏懼，簽發本票（金額共計一億七千八百五十萬元）、保管條各七
    張交付與壬○○等人，因認被告等人均共同涉犯刑法第三百四十四條重利罪嫌及
    同法第三百四十六條第一項之恐嚇取財罪嫌。
二、按犯罪事實應依證據認定之，無證據不得推定其犯罪事實，刑事訴訟法第一百五
    十四條第二項定有明文。又認定不利於被告之事實，須依積極證據，茍積極證據
    不足為不利於被告事實之認定時，即應為有利於被告之認定，更不必有何有利之
    證據；且刑事訴訟法上所謂認定犯罪事實之積極證據，係指適合於被告犯罪事實
    之認定之積極證據而言，雖不以直接證據為限，間接證據亦包括在內，然而無論
    直接或間接證據，其為訴訟上之證明，須於通常一般之人均不致有所懷疑，而得
    確信其為真實之程度者，始得據為有罪之認定，倘其證明尚未達到此一程度，而
    有合理之懷疑存在時，自不能以推測或擬制之方法，以為有罪裁判之基礎，最高
    法院著有三十年上字第八一六號、二十九年上字第三一○五號、七十六年台上字
    第四九八六號、四十年台上字第八六號等判例可資參照。次按告訴人之告訴，係
    以使被告受刑事訴追為目的，是其陳述是否與事實相符，仍應調查其他事實以資
    審認，始得為不利被告之認定；告訴人之指訴原在意圖使被告受刑事處分，其所
    攻擊之詞，原非完全無瑕疵，故其陳述被告之犯罪情形，雖非絕對不得採為判決
    之基礎，若非有其他旁證，尚難單憑告訴人一面之詞，據以論罪。故被害人之指
    證，須經調查其內容無瑕疵可指又與事實相符者，始得採為認定被告犯罪之唯一
    依據，最高法院亦分別著有五十二年台上字第一三○○號判例、七十年台上字第
    一○一五號、五十七年台上字第八一六號判決可參。再按刑事訴訟之被告依法並
    無自證無罪之義務，若控罪所憑之積極證據，在生活經驗上尚不足以排除其他有
    利被告之合理推斷，致不足以證明犯罪事實時，仍不能因被告否認犯罪之辯解不
    成立，資為無視積極證據不足之理由，此有最高法院三十年上字第四八二號、三
    十年上字第一八三一號等判例足資參照。
三、本件公訴人認被告等人涉犯重利及恐嚇取財罪嫌，無非以告訴人之指訴、卷附保
    管條、本票、切結書、協議書、合作履約保證書等為主要論據。訊據被告等人均
    堅決否認有檢察官所指之犯行，被告壬○○辯稱伊總共是借四百十萬元予告訴人
    ，是陸陸續續借款的，因為告訴人稱其在大陸投資作古董生意，非常賺錢，就叫
    伊投資，說賺錢會分伊，伊相信告訴人，就陸陸續續借錢給告訴人，但伊也不是
    很有錢，有些錢是向友人即共同被告戊○○或其他親戚朋友借來的，再伊並未逼
    迫告訴人簽發高額本票，伊只在第一次借錢時之八十八年九月七日收到一張一千
    萬元的本票，是告訴人自己說他很賺錢，一定會還錢，故意開一張高額本票取信
    伊，伊也因此相信告訴人，所以當天借他五十萬元，後來伊在八十九年九月二十
    七日與其他告訴人的債權人徐東寶及乙○○，三人共同與告訴人結帳，告訴人確
    認他欠伊的金額為二百十萬元，當日告訴人就再開一張同額的本票給伊，伊只拿
    過告訴人這二張本票，而且第一張本票在後來告訴人還錢的時候已經撕毀了，伊
    只有拿第二張二百十萬元的本票去告他民事，其他的本票伊都沒有拿；又告訴人
    有時來借錢時，為了取信伊，有當場簽發一些高額的本票及與本票同金額的保管
    條要給伊作擔保，八十八年十二月二日當日，告訴人要開票時又說他手痛，所以
    有些票上受款人關於伊姓名的部分是伊自己或在場之甲○○寫的，但伊都沒有收
    下那些票，伊收的就是那二張，伊都沒有向告訴人收利息，高額的本票也是告訴
    人自己要開的，伊沒收也沒有要向告訴人催討本金以外的錢，也從來沒有凶過或
    恐嚇告訴人，沒犯重利及恐嚇取財罪等語。被告甲○○辯稱伊是被告壬○○的朋
    友，告訴人來向壬○○借錢時，伊都有在場，告訴人確實說他在大陸的古董生意
    很賺錢，叫壬○○借錢給他投資，沒有人兇他，也沒有人恐嚇他，告訴人有時借
    錢時為了要表示他很賺錢，一定會還錢，就說他要開高額的本票及保管條作擔保
    ，且叫伊幫忙寫，伊就幫他寫，但沒有人收他的那些保管條及本票，也沒有人恐
    嚇他，都是他自願開票的，而且沒人收他的保管條及本票，伊也沒有拿過任何告
    訴人簽的本票，沒犯重利及恐嚇取財罪等語。其餘被告戊○○、辛○○、庚○○
    、丁○○則均辯稱是壬○○的朋友，有看過告訴人向壬○○借錢，告訴人並說他
    在大陸的古董生意很賺錢，一定會還錢，大家都相信他，沒有人兇他、恐嚇他，
    伊四人都沒拿過告訴人的本票，也不知道告訴人開本票的事等語。
四、關於被訴重利罪部分，經查：
  (一)公訴人認被告六人於八十八年九月七日共同借款五十萬元予告訴人，約定於十月
    十七日須返還本利一千三百五十萬元，告訴人屆期未返還後，又再重簽發本票二
    百萬元、一千萬元之本票各一張，認被告六人此部分所為係犯重利罪嫌，並有告
    訴人所提出之前開本票影本二紙在卷可稽；惟此為被告所否認，被告辯稱開本票
    是告訴人自願開的，因告訴人表示自己大陸生意很賺錢，為了證明自己一定會還
    錢，所以開立高額本票取信伊，伊無收取高利之意等語。查告訴人雖提出於八十
    八年十月十七日簽發前開金額共一千二百萬元之本票為據，然關於此借款及簽發
    本票之經過情形，依告訴人歷次所述，其係因需款孔急，都借不到錢，而於八十
    八年九月七日向被告壬○○借款五十萬元，當場簽發如附表編號一至四號共一千
    四百萬元之本票共四張，約定四十日還款，並遭被告六人當場恐嚇不還錢，要伊
    命很容易，伊於屆期八十八年十月十七未還款，就再簽發如附表編號五（二百萬
    元）、六（一千萬元）所示之本票予被告壬○○，而在當日，被告壬○○並撕毀
    前開編號第一至四號共一千四百萬元四張本票（見九十一年度偵續字第四號卷第
    四十六頁附九十一年三月十八日偵訊筆錄，及告訴代理人於本院九十二年五月二
    十七日庭訊時所提之一覽表一份，及本院九十三年二月九日審判筆錄，已整理製
    作如附表所示），是自告訴人所述各情觀之，告訴人在借不到錢之情形下向被告
    壬○○借款五十萬元，且遭被告等人恐嚇一定要還錢並簽發本票，則若真如告訴
    人所指借五十萬元四十日，要還利息一千三百五十萬元（當日簽發一千四百萬元
    支票，扣除本金五十萬元，公訴人及告訴人均認其餘一千三百五十萬元為利息）
    ，衡情告訴人若真願付出如此高額利息，應不可能如其所述到處都借不到錢，且
    在一般情形，縱然向所謂之地下錢莊借款並付出高額利息，亦有一定之利率計息
    方式，不可能如本案情形任由被告壬○○隨意稱借五十萬元四十日總共要還一千
    四百萬元，且若告訴人認為借款條件不合理，不借即可，被告壬○○亦無以強暴
    手段逼使告訴人一定要借錢之理，是告訴人所指稱於借款時即遭被告壬○○恐嚇
    並簽本票一節，顯違常情，是否真實可採，非無疑問，而揆諸首揭說明，本院自
    再應再調查其他證據以查明被告等是否確有公訴人所指之重利犯行。
  (二)再告訴人指稱八十八年九月七日借款當日並簽發如附表編號一至四號共一千四百
    萬元四張本票予壬○○，然被告壬○○於本院庭訊則僅承稱有收到如附表編號三
    金額一千萬元之本票而已（見院九十三年二月九日審理筆錄），是告訴人是否真
    有簽發編號一、二、四號金額共四百萬元之本票，非無疑問；而告訴人於本院庭
    訊時又稱該四張本票已於第二次開票時（八十八年十月十九日）遭被告壬○○撕
    毀，無法提出影本供本院參酌，是本院自難僅憑告訴人片面之指訴而認為被告壬○○真有為收取重利而於八十八年九月七日強逼告訴人簽發共一千四百萬元之本
    票。再依告訴人所述，其於八十八年十月十九日，又再遭被告壬○○逼使簽發如
    附表編號五、六號金額共一千二百萬元之本票二紙，公訴人亦執此而認被告壬○○確有收取重利情事，然依告訴人所述，被告壬○○於是日（八十八年十月十九
    日）並撕毀前開八十八年九月七日所簽發共一千四百萬元之四紙本票，則告訴人
    在未償還分文之情形（依告訴人自己所陳，其第一次還款係在八十八年十一月四
    日還被告壬○○五十萬元，見前述本院卷一第一０八頁附告訴代理人所庭呈一覽
    表及九十他字第一０九七號偵查卷附第十一頁收據影本，被告壬○○亦不爭執告
    訴人於八十八年十一月有還款五十萬元），被告壬○○焉有主動銷燬一千四百萬
    元本票，而逼使告訴人再簽發較原先其所持有本票數額更少之一千二百萬元本票
    之理，且即使告訴人所指訴簽發本票之各節情形為真，則於八十八年十月十九日
    ，告訴人既連本帶利一千四百萬元均未償還，而被告壬○○又已撕毀原持有之一
    千四百萬元本票，則被告於八十八年十月十九僅簽發一千二百萬元數額之本票予
    被告壬○○收執，亦與告訴人與公訴人所指被告壬○○收取重利一千三百五十萬
    元之數額不符。況被告壬○○均否認有收受該二紙共一千二百萬元本票，及遍查
    全卷，亦無證據足認被告壬○○有執此該二紙本票向告訴人催討本利之意，且被
    告壬○○於本院審理時亦再辯稱共借款四百十萬元予告訴人，告訴人僅清償二百
    萬元，尚餘二百十萬元未還，從未拿本票向告訴人要過高額利息等語，亦與其在
    台北地方法院審理二造本案債務之本票民事糾紛時所辯相符，有該院九十年度簡
    上字第二一四號民事判決書一份附卷可稽，是縱告訴人有簽發如附表編號五、六
    號共一千二百萬元之本票，亦不能逕認被告壬○○確有收取一千三百五十萬元利
    息之意，公訴人執此而認被告壬○○有收取重利一千三百五十萬元犯行，尚屬率
    斷。
  (三)再依告訴人所述，其因向被告壬○○借款，而遭被告等人恐嚇共分六次簽發本票
    予被告等人收執，而自附表所列之告訴人歷次開票情形，告訴人分別於八十八年
    九月七日、同年十月十九日、同年十一月四日、十二月二日、八十九年一月十七
    日、八十九年九月二十七日，分六次開票予被告壬○○，然而除八十八年十二月
    二日所簽發之部分本票（即附表編號十至十六號）及八十九年九月二十七日最後
    一次所簽發本票（即附表編號十八號）外（公訴人認八十八年十二月二日簽發本
    票一事，被告等人另涉犯恐嚇取財罪嫌，本院認為被告被訴此部分犯罪亦不成立
    ，詳如後述），其餘所開本票，依告訴人所述，被告壬○○均已歸還，再參酌被
    告壬○○與告訴人間有多次債務關係，則告訴人所指簽發本票情形，與一般常見
    之換票情形相類，是自告訴人所述每次簽發本票情形觀之，非無可能係被告壬○○向告訴人催討債務時，因告訴人未如期清償而一再以重新簽發本票為由達其延
    期清償之目的，則告訴人指訴其因積欠本利未還，每次開票都是遭被告等人強逼
    一節，是否真實可採，亦非無疑問。而依告訴人所述，其於八十八年十二月二日
    又再向被告壬○○借款一百五十萬元（對此借款數額，被告壬○○則主張係一百
    八十五萬元），是若真如告訴人所指其於第一次借款五十萬元時，即遭被告壬○○逼迫借四十日連本帶利要還一千四百萬元之顯不相當重利，焉有可能於二個月
    餘後又再向被告壬○○借款一百五十萬元之理。
  (四)至告訴人所提出於八十八年九月七日借款時所簽發之合作履約保證書（見九十偵
    字第四六一０號卷第四十二頁）、切結書（同一偵查卷第四十四頁），本院觀諸
    其內容，所謂「合作履約保證書」係告訴人同意於八十八年十月十七日出資一千
    萬元為合作生意共同基金，是自形式上觀之，不認為與本件借款或與被告壬○○
    有何直接關係，亦難以此而推認被告壬○○有要向告訴人收取一千萬元以上利息
    之意；而「切結書」亦係以告訴人名義書立，內容為被告壬○○出資五十萬元予
    告訴人投資在大陸地區之古董文物等生意，於八十八年十月十七日前要歸還本金
    及利潤二百萬元，是自切結書之內容觀之，似乎被告壬○○當日交付告訴人五十
    萬元並非借款而係投資，而告訴人則承諾在八十八年十月十七日前要歸還本金及
    利潤二百萬元，亦非公訴人所指之高利「一千三百五十萬元」。再被告甲○○、
    戊○○、辛○○、庚○○、丁○○等人均一再辯稱親眼見聞告訴人係以其在大陸
    投資古董文物生意很好賺為由，向被告壬○○借錢，除允諾會還錢外，也說賺的
    錢會分大家等語，及被告壬○○所舉之證人即其母己○○、其姐癸○○，於本院
    庭訊時亦均到庭證稱在家中看過告訴人來向被告壬○○借錢，告訴人有一直說他
    的生意很好賺，利潤很高，叫被告壬○○找朋友來投資，癸○○也聽信告訴人的
    話而拿錢給被告壬○○借給告訴人，氣氛很和諧，告訴人來找家中找過被告壬○○很多次，都是在講錢的事，氣氛很和諧等語（見本院卷附九十二年十月十三日
    審判筆錄），再參酌前開告訴人於借款時所簽立之合作履約保證書、切結書，認
    被告壬○○辯稱本件借款緣由係告訴人以投資大陸地區生意很好賺，所以借款予
    告訴人，告訴人簽一千萬元本票是表示有能力還款，並非要向告訴人收取重利一
    節，並非無稽。至雙方均提及第一次借款五十萬元時，另一在場之人「林瞳飛」
    ，被告壬○○與告訴代理人於本院庭訊時則均指與「林瞳飛」並非熟識，無法提
    出年籍資料供本院調查（見本院九十三年二月九日審理筆錄），本院就此部分亦
    再難查證。而其餘在場之人即被告等人又均一再辯稱係告訴人自願簽發本票的，
    告訴人為了表示真有還款能力，還開立高額本票取信被告壬○○，並無收取高利
    等語，且無證據證明被告壬○○事後真有向告訴人催討如此相當重利，告訴人與
    被告間之借貸亦有可能係投資關係，已如前述，告訴人之指訴又有如上所述之諸
    多矛盾不合理之處，本院自難僅憑告訴人前後矛盾不一之指述而推認被告等人有
    重利犯行。
五、關於被訴恐嚇取財罪部分，經查：
  (一)告訴人固一再指稱於八十八年十二月二日遭被告等人恐嚇而簽發如附表編號八至
    十五號本票共八紙，金額共一億七千八百五十萬元，並提出本票影本、保管條等
    件在卷為憑，惟此為被告等所否認，均辯稱未曾以恐嚇手段逼迫告訴人簽發本票
    ，亦均未收受該數張本票等語。查告訴人與被告壬○○間有債權債務關係已如前
    述，而債權人與債務人間簽發票據之原因有多種可能，本院自應再為證據之調查
    以察明告訴人之指訴是否為真，尚不能僅憑告訴人之片面指訴逕推認被告等涉有
    此部分恐嚇取財犯行。而依告訴人所述，其於八十八年十二月二日所簽發之本票
    八紙，除被告壬○○收執三紙外，其餘五紙則為其餘被告甲○○（三千萬元）、
    戊○○（三百五十萬元）、辛○○（三百五十萬元）、庚○○（三百五十萬元）
    、丁○○（三百五十萬元）一人各一紙，而簽發予被告壬○○之本票三紙中，如
    附表所示編號八、九之面額各七千八百萬元、三百萬元之本票則已於八十九年一
    月十七日歸還予告訴人，其中編號八面額七千八百萬元之該張本票，依告訴人所
    述，被告於八十九年一月十七日歸還時，告訴人有再簽發一張同面額之本票交予
    被告壬○○（即附表編號十六之本票），而告訴人再重行簽發之同額七千八百萬
    元本票，被告則亦於八十九年二月二十七日歸還（當日尚歸還如附表所示編號十
    七號面額一百五十萬元之本票），且告訴人於八十九年二月二十七日所再簽發者
    係面額二百十萬元之本票（即附表編號十八之本票），則若被告壬○○真有如告
    訴人所指之恐嚇取財犯行，焉有於事後在告訴人未付款之情形下即輕易返還部分
    高面額本票之理。雖告訴人又一再陳稱每次開票都遭被告等人恐嚇，然告訴人所
    指，被告壬○○又已返還大部分本票（被告壬○○僅編號十、十八未還），而告
    訴人與被告壬○○二人間又有債務及投資款項糾紛，已如前述，且依告訴人尚陳
    稱八十八年十二月二日當日有再向被告壬○○借款一百五十萬元，而遭被告等人
    強迫簽發本票，是依告訴人自己所述，其係因向被告借貸金錢始簽發本票予被告
    等人，則縱然被告等人真有取得告訴人所簽發之本票，然最有可能之原因亦係因
    告訴人與被告壬○○間之債務而起，公訴意旨亦稱被告等係以逼使告訴人還錢而
    施以恐嚇言語逼開本票，則被告等人主觀上既係在催討債務，自無為自己不法所
    有意圖可言，公訴人意旨謂被告等人與告訴人有債務糾紛，又認被告等人為逼使
    告訴人還錢而強開本票係犯恐嚇取財罪嫌云云，亦有矛盾。
  (二)又如前述，告訴人亦承稱八十八年十二月二日簽票同時，有再向被告壬○○借款
    一百五十萬元（關於此部分，被告壬○○係主張當日借款一百八十五萬元），然
    告訴人指稱此部分亦係遭被告等人以恐嚇手段強迫要再借回已返還之一百五十萬
    元所致（依告訴人自己所陳，其第一次還款係在八十八年十一月四日還被告壬○○五十萬元、第二次還款係在八十八年十一月中旬還一百萬元，見前述本院卷一
    第一０八頁附告訴代理人所庭呈一覽表），然被告等人若真要恃眾以強暴手段逼
    使告訴人簽發高額本票，亦無準備大筆現金，再以不法手段逼使他人向自己借錢
    ，藉此取得本票之理，反之，告訴人因急需金錢，其為達能借得現金之目的，而
虛張聲勢誇大還款能力，故意簽發高額本票以取得被告等人之信任，向被告等人
    借得金錢之可能性為較大，且一般人出借金錢予他人，莫不以能取回本金為要，
    若已取回先前出借之金錢，實無再以強暴手段要債務人再取回原已償還之金錢，
    而一定要重新借貸之理，告訴人稱當日係遭被告等人恐嚇始再向被告壬○○借貸
    一百五十萬元並被逼開高額本票一節，實屬荒謬不可信。
  (三)告訴人固一再指稱於八十八年十二月二日遭被告等人恐嚇而簽發如附表編號八至
    十五號本票共八紙，金額共一億七千八百五十萬元，並提本票影本、保管條在卷
    為憑。然此為被告等人所否認，而關於附表編號十二至十五號之被告戊○○、辛○○、庚○○、丁○○所各收受之面額均為三百五十萬元本票部分，被告甲○○
    於本院庭訊時承稱該四張本票上受款人姓名均為其受告訴人所託所書寫（見本院
    九十三年二月九日審判筆錄），則是否以此即能推認被告戊○○、辛○○、庚○○、丁○○四人確有收受該本票，非無疑問，且遍查全卷，亦無證據證被告戊○○等四人確有自告訴人處收受前開本票或曾持有本票向告訴人主張票款，本院自
    不能以告訴人有提出如此票據影本而推認被告戊○○等四人涉有恐嚇取財罪嫌。
    再被告壬○○於本院審理中辯稱最初借與告訴人之五十萬元之來源，係向被告戊○○之母調借五十萬元，被告戊○○、甲○○、辛○○、丁○○、庚○○等人各
    開立面額十萬元之本票作為擔保，壬○○再以該五十萬元投資告訴人所稱之古董
    生意，即本件之五十萬元之交付，實為投資，但被告等亦恐到時本錢不能回收，
    故以借款稱之等語，核與被告戊○○於警訊中供稱：「（當初你們共同出資五十
    萬元由何而來？）由我向我母親洽借，但由庚○○、壬○○、丁○○、辛○○及
    甲○○共同簽下本票各一張新臺幣十萬元交由我母親收執，只是簽訂合約及本票
    等事均由壬○○出面替我們跟子○○談。」等語（見九十年偵字第四六一○號偵
    查卷第一一五頁附九十年六月十一日偵訊筆錄），均相吻合，且有被告壬○○於
    八十八年九月七日向戊○○借款五十萬元之借據影本一紙、被告壬○○於八十八
    年十一月四日收受告訴人返還五十萬元借款之收據影本一紙、被告壬○○於八十
    八年十一月五日返還五十萬借款予戊○○之收據影本一紙等在卷可按（見本院卷
    二，第二十五、二十六、二十七頁），及被告戊○○於本院庭訊時亦稱有借被告
    壬○○一百八十五萬元，另被告壬○○主張八十八年十二月二日係借貸告訴人一
    百八十五萬元，而被告戊○○於前開台北地方法院民事案件審理時亦到庭證稱八
    十八年十二月二日有在被告壬○○家中交付一百八十五萬元現金予被告壬○○，
    被告壬○○再借給本案之告訴人子○○（見卷附前開台北地方法院九十年度簡上
    字第二一四號民事判決，該案亦採信戊○○之證詞，認告訴人在八十八年十二月
    二日向被告壬○○借貸一百八十五萬元），是被告等人所辯被告壬○○借與告訴
    人金錢有部分係向被告戊○○之母商借而來，及其餘被告庚○○、丁○○、辛○○、甲○○等人亦要幫其償還予戊○○一節，尚非無稽，則有可能係因此被告壬○○即要求告訴人簽發其餘被告五人為受款人之本票，非無可能，則公訴人徒以
    告訴人所提載有其餘被告姓名之本票影本而認被告戊○○五人亦涉犯此部分恐嚇
    取財犯行，亦嫌率斷。
  (四)再告訴人於八十九年九月二十七日最後一次開票予被告時，尚有徐東寶、乙○○
    （被告壬○○曾向該二人借錢，再借給告訴人，以上二人均已經檢察官為不起訴
    處分），及乙○○之鄰居賀中原、最初介紹人「林瞳飛」、另一位律師事務所之
    職員丙○等人在場，當日被告壬○○及徐東寶、乙○○三人共同與告訴人結清債
    務，徐東寶、乙○○、丙○於偵查中則均證稱當日告訴人有承認向被告壬○○借
    了很多次錢，壬○○有些錢是向伊二人借的，告訴人有承諾都要還他們三人，並
    簽發本票各一張予他們三人收等語（詳見九十年度偵字第四六一０號偵查卷第七
    十七頁以下、第八十三頁以下附警訊筆錄、九十一年度偵續字第四號卷第六十五
    頁以下附九十一年十二月十六日檢察官訊問筆錄），及告訴人亦承稱於當日有簽
    發面額一百三十萬元本票予徐東寶、及面額八十萬元之本票予乙○○收執，並有
    該告訴人簽發予乙○○之本票影本一紙附卷可稽（見九十年度偵字第四六一０號
    偵查卷第一四四頁），可知告訴人確實因需用金錢而一再向被告壬○○借錢，且
    被告壬○○尚以自己名義再向他人借得金錢再貸與告訴人，而非如告訴人所指係
    被告壬○○以恐嚇手段逼使其借錢並開本票。而被告壬○○與告訴人於八十八年
    十二月二日當日既亦確有金錢借貸關係，自難認被告等取得本票係基於意圖為自
    己不法所有之意圖。
  (五)告訴人與被告壬○○間有債務關係，已如前述，告訴人曾多次反覆簽發本票予被
    告收執，而於八十八年十二月二日以後之八十九年一月十七日、八十九年九月二
    十七日尚再簽發本票予被告壬○○，若告訴人真係每次均遭被告等人強逼簽發高
    額本票，其竟遲至八十九年十二月二十七日始因本案債務糾紛至台北市殯葬管理
    處政風室接受訪談而指述被告等人（見九十年度偵字第四六一０號卷第四頁以下
    附訪談記錄），再於九十年一月十五日至警局提出告訴（見同一偵查卷第七十九
    頁以下附警訊筆錄），其於事隔一年以後始追究被告等人之刑責，亦顯違常情。
    況依常理推之，從事地下錢莊不法放貸之人，對於其所從事之重利犯行應有警覺
    ，殊難想像會讓借錢之人有機會影印其借據、本票等文件，而留有重利犯罪之證
    據，即告訴人竟能提出多件與被告等人間所簽有上開數量甚多之文件，顯與一般
    進行放貸圖取高利之情形不符。且遍查全卷亦無證據證明被告等人確實持有前開
    本票（指八十八年十二月二日所簽發者），或曾持本票向告訴人催討票款，自難
    徒以告訴人所提出之本票影本及其指述即推認係遭被告等人共同恐赫而簽發。公
    訴意旨疏未詳查告訴人與被告壬○○間尚有多次簽發本票及借貸金錢之事實及告
    訴人之指述有前開諸多矛盾不可採信之瑕疵，而誤認告訴人於八十八年十二月二
    日係遭被告等人以恐嚇手段簽發本票，認被告等人涉犯恐嚇取財罪嫌，尚有誤會
    。
六、綜上所述，本件告訴人之指述有諸多矛盾且與事實不符之處，而被告等人之辯解
    則非全然無稽，認被告等人辯解未犯重利及恐嚇取財罪，尚可採信。認為本件係
    因雙方之民事債務糾紛，應循民事訴訟程序解決之。檢察官指訴被告等人共同涉
    犯刑法第三百四十四條之重利罪嫌、同法第三百四十六條第一項之恐嚇罪嫌，均
    無證據足資證明，此外，復查無其他積極證據足認被告等人確有檢察官所指之犯
    行，本件犯罪不能證明，依法應諭知無罪之判決。
據上論斷，應依刑事訴訟法第三百零一條第一項判決如主文。
本案經檢察官陳志全到庭執行職務。
中        華        民        國      九十三   年     二    月   二十七 日
                                            臺灣桃園地方法院刑事第七庭
                                                審判長法  官   孫 惠 琳
                                                      法  官   林 惠 霞
                                                      法  官   劉 為 丕
右正本證明與原本無異。
如不服本判決，應於判決送達後十日內向本院提出上訴狀( 應附繕本 )，上訴於臺灣
高等法院。
                                                     書記官   方 秀 貞
中        華        民        國     九十三    年    三    月    十一   日
附表(告訴人主張簽發本票予被告之附表)
┌──┬───┬───┬───┬───┬───┬────┬───────┐
│編號│簽發日│票據到│金 額(│受款人│有無簽│票   號 │備   註       │
│    │(民國)│期日  │新臺幣│      │立保管│        │              │
│    │      │      │)     │      │條    │        │              │
├──┼───┼───┼───┼───┼───┼────┼───────┤
│ 一 │88.9.7│88.10.│五十萬│均未能│無    │未能取得│(1)此為初次借款│
│    │      │17    │元    │取得票│      │票據影本│  五十萬當日所│
│    │      │      │      │據影本│      │票號不詳│  簽發，約定借│
│    │      │      │      │，收執│      │        │  款期四十日  │
│    │      │      │      │人均不│      │        │(2)二人同日另簽│
│    │      │      │      │詳，但│      │        │              │
├──┼───┼───┼───┤均是交├───┼────┤  立協議書(見 │
│ 二 │88.9.7│88.10.│二百萬│予劉振│無    │同右    │  90偵字4610號│
│    │      │17    │元    │宇收執│      │        │  卷第44頁）、│
│    │      │      │      │，受款│      │        │  、合作約保證│
├──┼───┼───┼───┤人應均├───┼────┤  書(見偵字461│
│ 三 │88.9.7│88.10.│一千萬│是劉振│無    │同右    │  0號卷第42頁)│
│    │      │17    │元    │宇。  │      │        │(3)88.10.19被告│
│    │      │      │      │      │      │        │  均撕毀作廢  │
├──┼───┼───┼───┤      ├───┼────┤              │
│ 四 │88.9.7│88.10.│一百五│      │有    │同右    │              │
│    │      │17    │十萬元│      │(見90 │        │              │
│    │      │      │      │      │他字10│        │              │
│    │      │      │      │      │97號卷│        │              │
│    │      │      │      │      │第6頁)│        │              │
│    │      │      │      │      │      │        │              │
├──┼───┼───┼───┼───┼───┼────┼───────┤
│ 五 │88.10.│88.11.│二百萬│壬○○│有    │328427  │(1)票據影本見90│
│    │19    │5     │元    │      │(見90 │        │  偵字4610號卷│
│    │      │      │      │      │偵字46│        │  第13頁      │
│    │      │      │      │      │10號卷│        │(2)該票已於88.1│
│    │      │      │      │      │第19頁│        │  2.2歸還     │
│    │      │      │      │      │）    │        │              │
├──┼───┼───┼───┼───┼───┼────┼───────┤
│ 六 │88.10.│88.11.│一千萬│壬○○│有    │328428  │(1)票據影本見90│
│    │19    │5     │元    │甲○○│(見90 │        │  偵字4610號卷│
│    │      │      │      │林瞳飛│他字10│        │  第14頁      │
│    │      │      │      │(被告 │97號卷│        │(2)該票已於88.1│
│    │      │      │      │稱由劉│第9頁)│        │  2.2歸還     │
│    │      │      │      │振宇收│      │        │              │
│    │      │      │      │執)   │      │        │            │
├──┼───┼───┼───┼───┼───┼────┼───────┤
│ 七 │88.11.│88.11.│一百萬│壬○○│有    │328429  │(1)票據影本見90│
│    │4     │5     │元    │      │(見90 │        │  偵字4610號卷│
│    │      │      │      │      │他字10│        │  第17頁      │
│    │      │      │      │      │97號卷│        │(2)該票已於88.1│
│    │      │      │      │      │第14頁│        │  2.2歸還     │
│    │      │      │      │      │)     │        │              │
├──┼───┼───┼───┼───┼───┼────┼───────┤
│ 八 │88.12.│89.1. │七千八│壬○○│有    │328432  │(1)當日被告有支│
│    │2     │12    │百萬元│      │(見90 │        │  付一百五十萬│
│    │      │      │      │      │偵字46│        │  予告訴人    │
│    │      │      │      │      │10號卷│        │(2)二人同日另簽│
│    │      │      │      │      │第21頁│        │  立讓渡書(見 │
│    │      │  │      │      │)     │        │  90他字1097號│
│    │      │      │      │      │      │        │  卷第32頁）、│
│    │      │      │      │      │      │        │  託管條(同前 │
│    │      │      │      │      │      │        │  卷第31頁）  │
│    │      │      │      │      │      │        │(3)票據影本(見9│
│    │      │      │      │      │      │        │  0偵字4610號 │
│    │      │      │      │      │      │        │  卷第16頁)   │
│    │      │      │      │      │      │        │(4)該票已於89.1│
│    │      │      │      │      │      │        │  .17歸還     │
├──┼───┼───┼───┼───┼───┼────┼───────┤
│ 九 │88.12.│89.1. │三百萬│壬○○│有    │328433  │(1)同右        │
│    │2     │12    │元    │      │(見90 │        │(2)同右        │
│    │      │      │      │      │他字10│        │(3)票據影本見90│
│    │      │      │      │      │97號卷││  偵字4610號卷│
│    │      │      │      │      │第16頁│        │  第18頁      │
│    │      │      │      │      │)     │        │(5)該票已於89.1│
│    │      │      │      │      │      │        │  .17歸還     │
├──┼───┼───┼───┼───┼───┼────┼───────┤
│ 十 │88.12.│89.3. │五千三│壬○○│有    │328437  │(1)同右        │
│    │2     │31    │百五十│      │(見90 │        │(2)同右        │
│    │      │      │萬元  │      │他字10│        │(3)票據影本見90│
│    │      │      │      │      │97號卷│        │  他字1097號卷│
│    │      │      │      │      │第19頁│        │  第20頁      │
│    │      │      │      │      │)     │        │              │
├──┼───┼───┼───┼───┼───┼────┼───────┤
│ 十 │88.12.│89.3.3│三千萬│甲○○│有    │票號影印│(1)同右        │
│ 一 │2     │1     │元    │      │(見90 │不清    │(2)同右        │
│    │      │      │      │      │偵字46│        │(3)票據影本見90│
│    │      │      │      │      │10號卷│        │  偵字4610號卷│
│    │      │      │      │      │第33頁│        │  第34頁      │
│    │      │      │      │      │)     │        │              │
├──┼───┼───┼───┼───┼───┼────┼───────┤
│ 十 │88.12.│89.3. │三百五│丁○○│有    │328438  │(1)同右        │
│ 二 │2     │31    │十萬元│      │(見90 │        │(2)同右        │
│    │      │      │      │      │偵字46│        │(3)票據影本見90│
│    │      │      │      │      │10號卷│        │  偵字4610號卷│
│    │      │      │      │      │第37頁│        │  第38頁      │
│    │      │      │      │      │)     │        │              │
├──┼───┼───┼───┼───┼───┼────┼───────┤
│ 十 │88.12.│89.3. │三百五│戊○○│有    │328439  │(1)同右        │
│ 三 │2     │31    │十萬元│      │(90偵 │    │(2)同右        │
│    │      │      │      │      │字4610│        │(3)票據影本見90│
│    │      │      │      │      │號卷第│        │  偵字4610號卷│
│    │      │      │      │      │35頁) │        │  第36頁      │
├──┼───┼───┼───┼───┼───┼────┼───────┤
│ 十 │88.12.│89.3. │三百五│辛○○│有    │328440  │(1)同右        │
│ 四 │2     │31    │十萬元│      │(見90 │        │(2)同右        │
│    │      │      │      │      │偵字46│        │(3)票據影本見90│
│    │      │      │      │      │10號卷│        │  偵字4610號卷│
│    │      │      │      │      │第31頁│        │  第32頁      │
│    │      │      │      │      │)     │        │              │
├──┼───┼───┼───┼───┼───┼────┼───────┤
│ 十 │88.12.│89.3.3│三百五│庚○○│有    │328442  │(1)同右        │
│ 五 │2     │1     │十萬元│      │(見90 │        │(2)同右        │
│    │  │      │      │      │偵字46│        │(3)票據影本見90│
│    │      │      │      │      │10號卷│        │  偵字4610號卷│
│    │      │      │      │      │第29頁│        │  第30頁      │
│    │      │      │      │      │)     │        │              │
├──┼───┼───┼───┼───┼───┼────┼───────┤
│ 十 │89.1. │89.1. │七千八│壬○○│有    │328434  │(1)二人同日另簽│
│ 六 │17    │30    │百萬元│      │(見90 │        │  立讓渡書(見9│
│    │      │      │      │      │他字10│        │  0偵字第4610 │
│    │      │      │      │      │97號卷│        │  號卷第26頁）│
│    │      │      │      │      │第36-1│        │(2)票據影本見90│
│    │      │      │      │      │頁)   │        │  偵字4610號卷│
│    │      │      │      │      │      │        │  第12頁      │
│    │      │      │      │      │      │        │(3)該票已於89.9│
│    │      │      │      │      │      │        │  .27歸還     │
├──┼───┼───┼───┼───┼───┼────┼───────┤
│ 十 │89.1. │89.1. │一百五│壬○○│有    │328435  │(1)同右        │
│ 七 │17    │30    │十萬元│      │(見90 │        │(2)票據影本見90│
│    │      │      │      │      │他字10│        │  偵字4610號卷│
│    │      │      │      │      │97號卷│        │  第15頁      │
│    │      │      │      │      │第35頁│        │(3)該票已於89.9│
│    │      │      │      │      │)     │        │  .27歸還     │
├──┼───┼───┼───┼───┼───┼────┼───────┤
│ 十 │89.9. │89.10.│二百一│壬○○│無    │000186  │(1)同日告訴人簽│
│ 八 │27    │10    │十萬元│      │      │        │  立切結書(見9│
│    │      │      │      │      │      │        │  0偵卷4610卷 │
│    │      │      │      │      │      │        │  第27頁)     │
│    │      │      │      │      │      │        │(2)同日被告另簽│
│    │      │      │      │      │      │        │  立切結書(見9│
│    │      │      │      │      │      │        │  0偵卷4610卷 │
│    │      │      │      │      │      │        │  第28頁)     │
│    │      │      │      │      │      │        │(3)票據影本見90│
│    │      │      │      │      │      │        │  偵字4610號卷│
│    │      │      │      │      │      │        │  第120頁     │
└──┴───┴───┴───┴───┴───┴────┴───────┘
